【裁判字號】    95,訴,2243
【裁判日期】    951012
【裁判案由】    強盜等
【裁判全文】
臺灣臺中地方法院刑事判決              95年度訴字第2243號
公  訴  人  臺灣臺中地方法院檢察署檢察官
被      告  戊○○
                    （另案在臺灣臺中監獄執行中）
指定辯護人  本院公設辯護人  丁○○
被      告  己○○
上列被告等因強盜等案件，經檢察官提起公訴（95年度偵字第
13776、13780號），本院判決如下：
    主    文
戊○○攜帶兇器，踰越安全設備竊盜，因脫免逮捕，當場施以脅
迫，累犯，處有期徒刑柒年陸月，扣案鋼鋸壹支沒收。
己○○共同攜帶兇器，踰越安全設備竊盜，累犯，處有期徒刑拾
月，扣案鋼鋸壹支沒收。
    犯罪事實
一、戊○○前有竊盜、贓物、妨害秩序、違反槍砲彈藥刀械管制
    條例、麻醉藥品管理條例、妨害自由、詐欺、煙毒等多項前
    科，嗣因竊盜案件，經本院於民國九十二年八月二十七日判
    處有期徒刑六月，甫於九十五年二月二十三日縮刑期滿執行
    完畢。己○○前因違反毒品危害防制條例案件，經本院於九
    十一年五月二十七日判處有期徒刑六月及四月，應執行有期
    徒刑九月確定，經送監執行，於九十二年十二月二十七日縮
    刑期滿執行完畢；嗣又因違反毒品危害防制條例案件，經本
    院於九十三年九月二十日判處有期徒刑十月確定，經送監執
    行，於九十四年八月六日縮刑期滿執行完畢。詎戊○○、己○○二人猶不知悔改，竟共同於意圖為自己不法之所有之犯
    意聯絡，於九十五年六月二十三日上午十時五十五分許，由
    戊○○攜帶其所有客觀上足供兇器使用之鋼鋸一支，己○○
    攜帶客觀上足供兇器使用之美工刀一支，無故翻越用以防止
    外人隨意進入之竹籬笆後，再從鐵片式大門旁之鐵絲網原已
    存在之破洞，踰越上開安全設備侵入乙○○所經營位於臺中
    市南屯區○○○路○段五五三九之一號之金勝興窯業股份有
    限公司（下稱金勝興公司）廠房內（侵入建築物部分未據告
    訴），共同竊取該廠房內之電纜線，得手後，在廠房內切割
    電纜線皮之際，為乙○○及其弟甲○○發現而大聲呼叫：「
    小偷！」，己○○旋即逃離現場，並駕駛車牌號碼Ｂ六─八
    ０四五號廂型車攜帶一截電纜線逃逸，戊○○未及脫離現場
    ，而遭到乙○○、甲○○圍捕，為脫免逮捕，竟持客觀上足
    供兇器使用之鋼鋸朝乙○○、甲○○揮舞，而以此方式威嚇
    要脅乙○○、甲○○不得靠近，而當場施以脅迫，嗣乙○○
    仍趨身向前與欲逮捕戊○○，致乙○○被鋼鋸所傷而受有左
    前臂磨損、擦傷之傷害（傷害部分未據告訴）。嗣經乙○○
    、甲○○報警而當場查獲戊○○，並扣得戊○○所有用以行
    竊之鋼鋸一支。並另循線查獲己○○。
二、案經臺中市警察局第四分局報告臺灣臺中地方法院檢察署檢
    察官偵查起訴。
     理    由
一、訊據被告戊○○矢口否認有上揭犯罪事實，辯稱：其與被告
    己○○進入金勝興公司廠房內係尋找小狗，並非竊取電纜線
    ，且其係空手進入，並未攜帶任何兇器，且現場電纜線係事
    後警察從倉庫內拿出來，鋼鋸也是警察帶其至倉庫內拿出來
    ，鋼鋸離現場有三十公尺，且其亦未傷害云云。另訊據被告
    己○○固坦承其夥同被告戊○○進入金勝興公司內行竊之事
    實，惟矢口否認有攜帶兇器進入上開廠房行竊之犯行，辯稱
    ：其並未攜帶美工刀，且現場亦未看到鋼鋸云云。經查：
  (一)被告戊○○與己○○進入上開廠房係為行竊一節，除經告訴
    人即證人乙○○、甲○○分別指訴綦詳外，並經被告己○○
    供認無訛，並於審理中以證人身分結證明確。告訴人乙○○
    於警詢及偵訊中證稱：被告戊○○與另一名男子（按即被告
    己○○）進入其廠房內竊取電纜線，發現時，被告戊○○與
    該名男子已將電纜線剪下，其與證人甲○○大喊小偷並追逐
    被告戊○○與該名男子，被告戊○○持鋸子劃傷其左手臂，
    該名男子則攜帶電纜線駕車逃逸等語，繼於審理中證稱其有
    看到被告戊○○至廠房內偷電纜線，被告戊○○手持黑色鋼
    鋸，在電纜線開關附近，其與證人甲○○喊小偷等語。證人
    甲○○於警詢時證稱：其與金勝興公司負責人乙○○於巡視
    金勝興公司廠房時，發現被告戊○○與另一名男子侵入廠房
    內竊取電纜線，在廠房內切割電纜線皮時，其立刻報案，並
    隨即與乙○○進行圍捕，被告戊○○持鋸子劃傷乙○○左手
    臂，另一名男子則駕車逃逸等語，再於審理中證稱：其有在
    廠房內看到被告戊○○拉電線，被告二人跑了，其就追，證
    人乙○○手有被戳到，是被鋼鋸劃到，鋼鋸是被告戊○○的
    等語。又被告即證人己○○於偵訊時證稱：其與被告戊○○
    於案發當天，未經被害人同意進入金勝興公司，進入之目的
    係要竊取財物，其有竊取電纜線，被告戊○○亦有竊取電纜
    線，當時遭被害人發現，其駕駛車牌號碼Ｂ六─八０四五號
    紅色廂型車攜帶電纜線離開，被告戊○○有與被害人扭打、
    吵架，係被告戊○○打傷被害人等語。被告己○○復於本院
    審理中供證稱：九十五年六月二十三日與被告戊○○經過金
    勝興公司到裡面找看有無東西，就是想進去偷東西，原本是
    要去走走，經過那裡，看到有廢棄廠房，故渠等就進入，看
    到電纜線，其就拿了電纜線先走，在警局時原辯稱要去找一
    隻狗才進入，那是藉口，確實沒有找狗這件事等語。足徵被
    告戊○○、己○○侵入上開金勝興公司廠房係竊取電纜線無
    訛，被告戊○○前揭所辯找狗云云，純屬卸責之詞，委不可
    採。
  (二)又被告戊○○、己○○雖均辯以並未攜帶鋼鋸、美工刀進入
    金勝興公司廠房云云，然被告己○○於本院審理中原供承：
    被害人所述拿美工刀的人是其，但其並沒有拿來傷害別人，
    扣案鋼鋸一支是被告戊○○的，不是其拿的，其是用美工刀
    削電線皮等語（見本院九十五年八月十八日簡式審判筆錄）
    ，又證人乙○○證稱：被告戊○○以外的另一人一手拿好像
    是電纜線，一手拿美工刀，因為美工刀握把彎下部分有弧度
    ，所以判斷是美工刀，當此有遺留一截電纜，皮已經被剝下
    ，切口很整齊，是美工刀切的，如果是鋼鋸切的，不會很整
    齊等語，證人甲○○並證稱：劃傷證人乙○○的鋼鋸是被告
    戊○○拿著的，鋼鋸不是廠房的，該廠房是做磚塊，不會用
    到這項工具等語。並有現場電纜照片八幀附卷可稽（見警卷
    第四四頁、第四十七頁）。就照片所示電纜線外皮確有切削
    痕跡，且切口平整，足見證人乙○○、甲○○指證被告等二
    人另有持美工刀一事，並非無稽。再者，證人乙○○確因遭
    被告戊○○所持鋼鋸劃傷一節，亦據證人乙○○、甲○○證
    述明確，而證人乙○○確受有左前臂磨損傷或擦傷一節，有
    澄清綜合醫院診斷證明書一份及受傷照片二幀（見偵卷第四
    八頁）在卷可參，此外，並有扣案鋼鋸一支可資佐證，被告
    二人辯以並未攜帶美工刀、鋼鋸行竊云云，顯與事實不符。
  (三)被告戊○○復辯稱：其並未持鋼鋸，亦未攻擊被害人云云，
    證人己○○於審理中證稱：其並未看到被告戊○○對被害人
    有任何動作，只看到被告戊○○被打云云。惟證人己○○於
    本院訊問時供稱：其拿走電纜線後放在廂型車內先行開走，
    被告戊○○與被害人互毆，其看到被告戊○○與被害人互毆
    就先走等語，其供述與前開證述大相逕庭。且證人甲○○於
    本院審理中證稱：渠等看到被告戊○○時要抓住他，被告戊○○不讓渠等抓，手一直撥，手上有鋼鋸，會撥到人，其想
    被告戊○○是不讓渠等抓，被告戊○○拿鋼鋸的手，其覺得
    好像沒有要主動攻擊其，大家都扭在一起，也不知道是否故
    意的，其覺得被告戊○○是用手撥開渠等抓的動作，好像沒
    有看到被告戊○○揮手要主動打渠等，事後回想那個動作不
    是故意的，好像是不讓渠等抓他等語，又證稱：其覺得被告
    戊○○應該不是刻意要劃傷其，只是偷東西要跑，渠等要抓
    他，他掙扎要跑云云（見九十五年九月十五日審判筆錄）。
    又證人乙○○於審理中證稱：其和證人甲○○一起追，回到
    放機器的地方圍到被告戊○○，被告戊○○說是要找小狗，
    其要抓他，被告戊○○一直說他不是小偷，被告戊○○手上
    有拿一個黑色鋸水管的小鋸子，有揮舞小鋸子，其要抓他，
    怕他逃跑，因為另一個人（指被告己○○）已經逃跑了，被
    告戊○○拿著黑色鋸子在面前左右揮動，當時其距離被告戊○○不到二公尺，還沒有靠近，其去抓被告戊○○，一抓手
    臂就被劃傷，好像是被鋸子劃到，被告戊○○當時沒有攻擊
    ，但是有揮舞，其認為被告戊○○的意思應該是不讓其靠近
    ，但並沒有揮砍的動作，揮舞時一直說他要找狗，其去抓被
    告戊○○時，被告戊○○沒有停止揮舞等語（見同上審判筆
    錄）。從而，被告戊○○於告訴人圍捕之際確有當場揮舞鋼
    鋸之動作，嚇阻證人乙○○、甲○○以脫免逮捕，至為明確
    。
  (四)此外，復有贓物認領保管單一紙及照片共計二十七幀附卷可
    稽。綜上所述，被告二人所辯並未攜帶鋼鋸、美工刀行竊、
    被告戊○○並未持鋼鋸對圍捕之證人乙○○、甲○○施以脅
    迫等情，又被告戊○○另辯以並非進入廠房行竊，而係尋覓
    犬隻云云，均不足採信。本案之事證明確，被告二人之犯行
    堪以認定應予依法論科。
二、被告二人行為後，刑法業於九十四年一月七日修正，同年二
    月二日公布，於九十五年七月一日施行。按行為後法律有變
    更者，適用行為時之法律，但行為後之法律有利於行為人者
    ，適用最有利於行為人之法律，現行刑法第二條第一項訂有
    明文。此條規定乃與刑法第一條罪刑法定主義契合，而貫徹
    法律禁止溯及既往原則，係規範行為後法律變更所生新舊法
    律比較適用之準據法，是刑法第二條本身雖經修正，但刑法
    第二條既屬適用法律之準據法，本身尚無比較新舊法之問題
    ，應一律適用裁判時之現行刑法第二條規定，以決定適用之
    刑罰法律，先予辨明。又以本次刑法修正之新舊法比較，應
    就罪刑有關之共犯、未遂犯、想像競合犯、牽連犯、連續犯
    、結合犯，以及累犯加重、自首減輕暨其他法定加減原因（
    如身分加減）與加減例等一切情形，綜其全部罪刑之結果而
    為比較，最高法院九十五年五月二十三日九十五年度第八次
    刑庭會議決議可資參照。經查：
  (一)關於共同正犯：修正前刑法第二十八條規定：「二人以上共
    同實施犯罪之行為者，皆為正犯。」，修正後刑法第二十八
    條則規定：「二人以上共同實行犯罪之行為者，皆為正犯。
    」揆諸本條之修正理由係為釐清陰謀共同正犯、預備共同正
    犯、共謀共同正犯是否合乎本條規定之正犯要件。而本件被
    告戊○○與己○○共同為前揭竊盜之犯行，既屬實行犯罪行
    為之正犯，則適用修正施行前之刑法第二十八條規定論擬，
    並無不利於被告之情形。
  (二)關於累犯：修正前刑法第四十七條規定：「受有期徒刑之執
    行完畢，或受無期徒刑或有期徒刑一部之執行而赦免後，五
    年以內再犯有期徒刑以上之罪者，為累犯，加重本刑至二分
    之一」；修正施行後之刑法第四十七條第一項則規定：「受
    徒刑之執行完畢，或一部之執行而赦免後，五年以內故意再
    犯有期徒刑以上之罪者，為累犯，加重本刑至二分之一」。
    查被告戊○○前因竊盜案件，經本院於九十二年八月二十七
    日判處有期徒刑六月，甫於九十五年二月二十三日縮刑期滿
    執行完畢。被告己○○前因違反毒品危害防制條例案件，經
    本院於九十一年五月二十七日判處有期徒刑六月及四月，應
    執行有期徒刑九月確定，經送監執行，於九十二年十二月二
    十七日縮刑期滿執行完畢；嗣又因違反毒品危害防制條例案
    本院於九十三年九月二十日判處有期徒刑十月確定，經送監
    執行，於九十四年八月六日縮刑期滿執行完畢，已如前述，
    被告二人於五年以內故意再犯本案有期徒刑以上之罪，不論
    依修正前之刑法第四十七條或修正後之刑法第四十七條第一
    項之規定，均構成累犯，對被告而言，並無有利或不利之情
    形，即應逕依修正前之刑法第四十七條規定，論以累犯，並
    加重其刑。
    綜合上述各條文修正前、後之比較，揆諸前揭最高法院決議
    及修正後刑法第二條第一項前段、後段規定之「從舊、從輕
    」原則，予以論處。
三、查被告戊○○，己○○確實分持鋼鋸及美工刀進入上開廠房
    行竊，按刑法第三百二十一條第一項第三款攜帶兇器竊盜罪
    ，係以行為人攜帶兇器竊盜為其加重條件，此所謂兇器，其
    種類並無限制，凡客觀上足對人之生命、身體、安全構成威
    脅，具有危險性之兇器均屬之，且祇須行竊時攜帶此種具有
    危險性之兇器為已足，並不以攜帶之初有行兇之意圖為必要
    ，螺絲起子為足以殺傷人生命、身體之器械，顯為具有危險
    性之兇器，最高法院七十九年臺上字第五二五三號判例可供
    參照。準此，被告戊○○與己○○所攜之鋼鋸及美工刀，在
    客觀上既均足對人之生命、身體、安全構成威脅，而具有危
    險性，是均屬刑法第三百二十一條第一項第三款所謂「兇器
    」，要屬無疑。復按籬笆本係因防閑而設，自屬安全設備之
    一種，究與牆垣係用土磚作成之性質有間，原判決竟以安全
    設備之籬笆為牆垣，依毀越牆垣論罪，自有未合，亦有最高
    法院四十五年臺上字第二一０號判例可供稽核。本件被告二
    人係踰越上開廠房外圍之竹籬笆後，再經由大門旁鐵絲網原
    已存在之破洞而進入廠房，業據被告己○○供述明確，而證
    人乙○○亦證稱：窯場外圍靠近馬路是有竹籬笆圍住的短牆
    ，不會很高，竹籬笆的目的是防止外人進入，竹籬笆以外還
    有鐵片式的大門，大門旁邊有一個鐵絲網，上面有剌剌的鐵
    絲網，有被剪斷，是本案發生之後發現的，是隔天其巡現場
    發現的，鐵絲網有生銹，當天被告二人確有可能從大門旁邊
    鐵絲網的破洞進入窯場，因大門旁邊確實有鐵絲網，且事後
    查看也有破洞等語，並有現場照片八幀附卷可稽（見偵卷第
    五一、五二頁），足徵，被告二人顯有踰越門扇、牆垣以外
    之安全設備而進入行竊之情形，甚為灼然。惟按所謂強暴，
    係指以有形之暴力行為強加諸被害人之身體，以抑制其行動
    自由而言；所謂脅迫，係指以言詞或舉動（如持刀等是）威
    嚇要脅，以逼迫被害人就範而任其擺佈者而言，最高法院七
    十七年度臺上字第三六四二號判決意旨可參。查被告戊○○
    為證人乙○○、甲○○圍捕之際，為脫免逮捕，而揮舞鋼鋸
    一節，已如前述，被告戊○○確有為脫免逮捕而當場揮舞客
    觀上可供作兇器之用之鋼鋸，並以此揮舞動作以為威嚇要脅
    ，警告逼迫告訴人不得靠近之意思，雖嗣後因證人乙○○仍
    趨身上前而遭劃傷，然其主觀上尚無以有形之暴力強加諸告
    訴人之身體而為攻擊之意思，是被告戊○○之行為固業已符
    合「脅迫」之要件，而尚未達「強暴」之程度甚明。核被告
    己○○所為，則係犯刑法第三百二十一條第一項第二、三款
    之加重竊盜罪，又被告戊○○係與被告己○○共同攜帶兇器
    ，踰越安全設備竊盜，嗣自行因脫免逮捕，而當場施以脅迫
    ，以強盜論，核其所為，係犯刑法第三百三十條第一項之加
    重準強盜罪。被告戊○○與被告己○○就同攜帶兇器，踰越
    安全設備竊盜部分犯行，有犯意聯絡及行為分擔，應論以共
    同正犯。又公訴意旨認被告己○○所為係犯刑法第三百二十
    條第一項之普通竊盜罪，尚有未洽，惟起訴基本社會事實既
    屬相同，爰依法變更起訴法條，併予敘明。被告己○○前因
    違反毒品危害防制條例案件，經本院判處有期徒刑十月確定
    ，，於九十四年八月六日縮刑期滿執行完畢，而被告戊○○
    前因竊盜案件，經本院判處有期徒刑六月確定，於九十五年
    二月二十三日縮刑期滿執行完畢，有刑案資註紀錄表、臺灣
    高等法院被告前案紀錄表附卷可稽，被告二人於刑之執行完
    畢後五年以內再犯有期徒刑以上之罪，係累犯，均應依修正
    前刑法第四十七條規定加重其刑。爰審酌被告二人頗有前科
    ，素行非佳，屢次進出監所，猶不知戒慎自持，改過向善，
    且均正值壯年，為貪圖一己私欲，即任意竊取他人財物，而
    再為本案之竊盜犯行，除造成被害人財產損失外，更危害社
    會治安，再兼衡酌被告己○○犯後尚能坦承部分犯行，尚有
    悔意，被告戊○○則飾詞矯言顯無悔意，所竊電纜線對被害
    人廠房影響甚鉅等一切情狀，分別量處如主文所示之刑，以
    示懲儆。又被告二人除由被告己○○竊得一節電纜線經變賣
    ，業據被告己○○供明，另其餘竊得電纜線業已發還證人甲○○，有贓物認領保管單一紙在卷可憑，是被告二人竊得財
    物尚非甚鉅，公訴人對被告戊○○求刑處有期徒刑八年，對
    被告己○○求處有期徒刑二年六月云云，尚嫌過重，併此敘
    明。另扣案之鋼鋸一支，為被告供犯罪所用之物，且屬被告
    即共犯戊○○所有，經被告己○○供承在卷，爰依刑法第三
    十八條第一項第二款宣告沒收之。至於美工刀一支，雖係犯
    罪所用之物，既未扣案，且非違禁物，為避免執行上之困難
    ，爰不併為沒收之諭知，附此敘明。
據上論斷，應依刑事訴訟法第二百九十九條第一項前段、第三百
條，刑法第二條第一項、修正前刑法第二十八條、刑法第三百二
十一條第一項第二款、第三款、第三百三十條第一項、修正前刑
法第四十七條、第三十八條第一項第二款，判決如主文。
本案經檢察官丙○○到庭執行職務。
中    華    民    國    95    年    10    月    12    日
                  刑事第十四庭  審判長法  官  楊真明
                                      法  官  林世民
                                      法  官  陳  葳
上正本證明與原本無異。
如不服本判決，應於收受本判決後十日內向本院提出上訴書狀，
其未敘述上訴理由者，並得於提起上訴後十日內向本院補提理由
書狀（均須按他造當事人之人數附繕本）「切勿逕送上級法院」
。
                                      書記官  張雅如
中    華    民    國    95    年    10    月    13    日
附錄法條：
刑法第三百二十一條：
犯竊盜罪而有左列情形之一者，處六月以上、五年以下有期徒刑
：
一  於夜間侵入住宅或有人居住之建築物、船艦或隱匿其內而犯
     之者。
二  毀越門扇、牆垣或其他安全設備而犯之者。
三  攜帶兇器而犯之者。
四  結夥三人以上而犯之者。
五  乘火災、水災或其他災害之際而犯之者。
六  在車站或埠頭而犯之者。
前項之未遂犯罰之。
刑法第三百三十條：
犯強盜罪而有第三百二十一條第一項各款情形之一者，處七年以
上有期徒刑。


司法院資訊處製作；財團法人民間司法改革基金會備份。
